---
title: "Iris teszt elemzés"
author: "Gergely"
date: "`r Sys.time()`"
output: html_document
---

Hello, markdown! Ez egy egyszerű szöveges dokumentum, 
a szöveget a markdown jelölőnyelv segítségével tudunk formázni.

Például írhatunk szöveget *dőlt betűkkel*, **vastagon szedve** vagy akár ***dőlten és vastagon szedve*** is, de írhatunk ~~áthúzott szöveget~~ (altgr+1) vagy `kódrészletet` (altgr+7) is.

Egy kód blokk így néz ki:

```
1 + 3
plot(iris)
```

R szintaxis kiemeléssel ugyanez:

```r
1 + 3
plot(iris)
```

Az R kód tényleges lefuttatása:

```{r echo = FALSE, message = FALSE}
library(ggplot2)
ggplot(iris, aes(Sepal.Length, Sepal.Width, color = Species)) + geom_point() + geom_smooth()
```

Az `iris` adattömb `r nrow(iris)` elemet tartalmaz:

```{r echo=FALSE}
library(knitr)
kable(table(iris$Species))
```

Mostantól nem szeretnénk az R kódot megjeleníteni:

```{r}
library(knitr)
opts_chunk$set(
  echo = FALSE,
  warning = FALSE,
  message = FALSE
)
```

```{r}
1 + 2
```

## További formázási lehetőségek

Lista:

* foo
* bar

Számozott lista:

1. foo
2. bar

Automatikusan generált lista:

```{r}
library(pander)
panderOptions("p.copula", " és ")
pander(as.list(levels(iris$Species)))
```

`r length(levels(iris$Species))` típust találtunk: `r pander(levels(iris$Species))`

## Egy lineáris modell

```{r}
pander(lm(Sepal.Width ~ Sepal.Length, iris))
```

## Dinamikus riport

```{r}
library(shiny)
inputPanel(
    sliderInput('n', label = 'Klaszterek száma', min = 1, max = 10, value = 3),
    selectInput('algorithm', label = 'Algoritmus', 
                choices = c("Hartigan-Wong", "Lloyd", "Forgy", "MacQueen")))

renderPlot({
  clusters <- kmeans(iris[, 1:4], input$n, algorithm = input$algorithm)
  ggplot(iris, aes(Sepal.Length, Sepal.Width, color = factor(clusters$cluster))) + geom_point()
})
```

## További referenciák:

* [Donald Knuth: *Literate Programming*. useR! 2016](https://channel9.msdn.com/Events/useR-international-R-User-conference/useR2016/Literate-Programming)
* [R Markdown cheatsheet](https://d33wubrfki0l68.cloudfront.net/374f4c769f97c4ded7300d521eb59b24168a7261/c72ad/lesson-images/cheatsheets-1-cheatsheet.png)
