                                                              OktóbeR
                                                              
Az exploratory data analysis, röviden EDA az adat megismerésére irányuló módszer, aminek fontos eleme a vizualizáció. Az EDA alapvető fontosságú első lépés, megalapozza az adattisztítást, az adattranszformációt és a hipotézis felállítását. Miért? Mert ahhoz, hogy az adatot megtisztítsuk, tudnunk kell hol „piszkos” és milyen problémák vannak vele, az adatok transzformálása előtt pedig érdemes megismerni, hogy milyen értékekből tudunk dolgozni. A folyamat másik célja mintázatok, összefüggések megfigyelése az adathalmazban, amik mentén az elemzés későbbi lépéseiben tovább haladhatunk.

1. A szükséges könyvtárak beimportálása és a fájl beolvasása és megtekintése

```{r}

library(data.table) #adatsruktúra
library(dplyr) #adatmanipulciós eszközök
library(ggplot2) #adatvizualizáció
library(tidyr) #adattisztítás

cocktails <- fread('./Cocktails.csv')
cocktails
```

2. A struktúra megismerése

Első körben szeretnénk megnézni, hogy:

1. hány sorunk van
2. hány oszlopunk van
3. milyen nevű oszlopaink vannak
4. ezek milyen típusú adatokat tartalmaznak 
5. mekkora a duplikációszám

Az str() függvény ezek küzül az összes, a summary() függvénypedig közvetelnül a 3., közvetetten az első 2 és a 4. kérdést megválaszolja.

```{r}
str(cocktails)
summary(cocktails)
```

Ezeket én kevésbé kedvelem, sok oszlop esetén nem átlátható az eredményük. <br>
A válaszokat jobban szeretem külön megkapni, úgy mint:

```{r}
row_count <- nrow(cocktails)
col_count <- ncol(cocktails)
col_type <- sapply(cocktails, typeof)
duplication_count <- nrow(cocktails) - uniqueN(cocktails)

cat("1. Sorok száma: ", row_count)
cat("\n")
cat("2. Oszlopok száma: ", col_count)
cat("\n")
cat("3. Oszlopnevek:")
colnames(cocktails)
cat("3-4. Oszlopnevek és az adatok típusa:")
col_type
cat("5. Duplikációszám: ", duplication_count)
```

A sorok száma egyenlőre tartalmazza a duplikációkat is, illetve a duplikációszám még félrevezethető lehet, mert a unique() és a uniqueN() függvény egyedinek kezel minden olyan értéket, ami mint szöveg egyedi

Az oszlopok neveit nézve látszik, hogy praktikus lenne átnevezni az első oszlopot. Ha nem férünk hozzá a forrásfájlhoz, vagy nem akarjuk módosítani, ezt az R-en belül is megtehetjük, többféleképpen. A legegyszerűbben talán a dplyr könyvtárral.

```{r}
cocktails <- cocktails %>% 
  rename(
    CoktailName = "Cocktail Name"
    )
```

Ha szeretnénk törölhetünk oszlopokat az adattáblából.

```{r}
cocktails <- select(cocktails,-c(Ingredients, Garnish))
```

3. Az értékek megsimerése

Az értékek megismerését is megközelíthetjük egyből a számok oldaláról. Fontos tudnunk, hogy: <br>    

6. mekkora az különböző értékek száma oszloponként
7. mekkora a hiányzó adat mértéke oszloponként

A különböző és a hiányzó értékek számának meghatározására is létezik függvény R-ben,

```{r}
unique_count <- sapply(cocktails, function(y) uniqueN(y))
na_count <-sapply(cocktails, function(y) sum(length(which(is.na(y)))))

cat("6. Különböző értékek száma oszloponként:")
unique_count
cat("7. A hiányzó értékek száma oszloponként:")
na_count
```

de félrevezethetőek lehetnek, mert ahogy korábban írtam, a unique() és a uniqueN() függvény egyedinek kezel minden olyan értéket, ami mint szöveg egyedi

```{r}
unique(cocktails$Location)
```

és mert a hiányzó értéket sokféleképpen jelölhetik, az is.na() függvény viszont csak az "NA" értékeket számolja össze.

```{r}
tail(cocktails, 3)
```

```{r}
cocktails$Bartender[is.na(cocktails$Bartender)]
cocktails$Bartender[cocktails$Bartender == "null" | cocktails$Bartender == "nan"]
```

A kérdések pontosabb megválaszolásához és egyébként a későbbi elemzések sikere érdekében saját függvényeket kell írnunk, amik úgy alakítják át az adatot, hogy a beépített fügvényekkel pontos válaszokat kapjunk. Ezekhez pedig pontosabban ismernünk kell az értékeket.
Mivel a beépített függvényeket még használni fogom egy függvénybe rakom őket.

```{r}
desc_stat <- function(df){
    duplication_count <- nrow(df) - uniqueN(df)
    unique_count <- sapply(df, function(y) uniqueN(y))
    na_count <-sapply(df, function(y) sum(length(which(is.na(y)))))
    row_count <- nrow(df)
    col_count <- ncol(df)
    col_type <- sapply(df, typeof)

    cat("1. Sorok száma: ", row_count)
    cat("\n")
    cat("2. Oszlopok száma: ", col_count)
    cat("\n")
    cat("3-4. Oszlopnevek és az adatok típusa:")
    cat(col_type)
    cat("\n")
    cat("5. Duplikációszám: ", duplication_count)
    cat("\n")
    cat("6. Különböző értékek száma oszloponként:")
    cat(unique_count)
    cat("\n")
    cat("7. A hiányzó értékek száma oszloponként:")
    cat(na_count)
}
```

4. Vizualizációs eszközök

Mérési szintek

<font size="4">Alpvetően 4 mérési szintet különböztetünk meg.

- **nominális**: a változó értékei nem sorbarendezhetőek, nem végezhetőek rajtuk számítások.
- **ordinális**: a változó értékei között van hierarchia, de nem végezhetőek rajtuk számítások.

Ezeket közösen alacsony mérési szintű változóknak nevezzük.

- **intervallum-skála**: a változó értékei sorbarendezhetőek, értelmezhető rajtuk az összeadás és a kivonás, de a szorzás és az osztás nem, mert a 0 önkényesen választott.
- **arány-skála**: a változó értékei sorbarendezhetőek és mind a négy matematikai alapművelet értelmezhető rajtuk. 

Ezeket közösen magas mérési szintű változóknak nevezzük.

A mi esetünkben melyik oszlopot milyen mérési szintűnek kategorizálnánk?

Mérési szintek és vizualizáció

Az alacsony mérési szintű változók ábrázolásához a két legáltalánosabb vizualizáviós eszköz a Pie Chart

```{r}
create_pie <- function(column, title = "Pie") {
    c <- table(column)
    l <- paste(names(c), "\n", c, sep="")
    pie(c, labels = l, 
    main=title)
}
```

és a Bar Plot

```{r}
create_bar <- function(column, title = "Bar", horiz = FALSE){
    c <- table(column)
    barplot(c, main=title, horiz=horiz, las = 2)
}
```

A magas mérési szintű változók esetében a változó értékeinek eloszlását vizsgáljuk. <br> Erre jó eszköz egy egyszerű Boxplot,

```{r}
create_box <- function(column, title = "Box", notch = FALSE, xlabel = "", ylabel = ""){
    boxplot(column, main=title, notch = notch,
    xlab=xlabel, ylab=ylabel)
}
```

a Violinplot,

```{r}
create_violin <- function(column, plotcolor = "LightGreen", boxcolor = "red", func = mean, geoms = "point", geom_size = 14, geom_color = "blue"){    
ggplot(cocktails, aes(x="", y = column)) +
    geom_violin(fill= plotcolor) +
    geom_boxplot(width=0.1, color=boxcolor, alpha=0.2) +
    stat_summary(fun.y=func, geom=geoms, shape=20, size=geom_size, color=geom_color)
}
```

vagy a Kummulatív Eloszlás Függvény.

```{r}
create_ecdf <- function(column, title = "ecdf"){
    plot(ecdf(column), main = title)
}
```

Ezekkel a vizualizációkkal könnyebben kiszűrhetjük a null értékeket és az adatokat látva eldönthetjük, vannak-e értékek, amik valójában ugyanazt jelentik, csak máshogy írták/máshogy jelölték őket. Ezek a vizualizációk segíthetnek olyan függvények megírásában, amik alkalmazása után a feltett kérdésekre pontosabb választ kaphatunk.

5. Adattisztítás

Szeretném, ha az eredeti dataframe-et nem érintenék ezek a változások, ezért egy új dataframe-et hozok létre, amiben mindent kisbetűssé teszek és eldobom a duplikációkat.

```{r}
cocktails_clean <- cocktails %>% mutate(CoktailName = tolower(CoktailName), Bartender = tolower(Bartender), 
                          Company = tolower(Company), Location = tolower(Location),
                          Glassware = tolower(Glassware)) %>% distinct()
```

Ezek után a statisztikánk már máshogy nézki. A duplikációk elvetésével csökkent a sorok száma, a kisbetűssé tétellel pedig a különböző értékek száma.

```{r}
desc_stat(cocktails)
```

```{r}
desc_stat(cocktails_clean)
```

Itt az ideje jobban megnézni az értékeket.

Location

```{r}
unique(cocktails_clean$Location)
```

create_ecdf(cocktails_clean$AgeOfBartender)
```{r}
cocktails_clean$Location[cocktails_clean$Location == "" | cocktails_clean$Location == "nan" | cocktails_clean$Location == "n/a" | cocktails_clean$Location == "na" | cocktails_clean$Location == "null"] <- NA
```

```{r}
desc_stat(cocktails_clean)
```

Ami még látszik, hogy san francisco neve elírva is szerepel, a 'uk' pedig a 'united kingdom'-ra utalhat. Ezeket javítsuk.

```{r}
cocktails_clean$Location[cocktails_clean$Location == "san fransisco"] <- "san francisco"
cocktails_clean$Location[cocktails_clean$Location == "uk"] <- "united kingdom"
```

```{r}
create_bar(cocktails_clean$Location)
```

Glassware

```{r}
unique(cocktails_clean$Glassware)
```

```{r}
cocktails_clean$Glassware[cocktails_clean$Glassware == "" | cocktails_clean$Glassware == "nan" | cocktails_clean$Glassware == "n/a" | cocktails_clean$Glassware == "na" | cocktails_clean$Glassware == "null"] <- NA
```

```{r}
create_pie(cocktails_clean$Glassware)
```

OfficialRating

```{r}
create_bar(cocktails$OfficialRating)
```

AgeOfBartender

```{r}
create_ecdf(cocktails_clean$AgeOfBartender)
```

```{r}
cocktails_clean$AgeOfBartender[cocktails_clean$AgeOfBartender > 120 | cocktails_clean$AgeOfBartender < 18 ] <- NA
```

```{r}
create_ecdf(cocktails_clean$AgeOfBartender)
```

CocktailName, Bartender, Company

```{r}
cocktails_clean$CoktailName[cocktails_clean$CoktailName == "" | cocktails_clean$CoktailName == "nan" | cocktails_clean$CoktailName == "n/a" | cocktails_clean$CoktailName == "na" | cocktails_clean$CoktailName == "null"] <- NA
cocktails_clean$Bartender[cocktails_clean$Bartender == "" | cocktails_clean$Bartender == "nan" | cocktails_clean$Bartender == "n/a" | cocktails_clean$Bartender == "na" | cocktails_clean$Bartender == "null"] <- NA
cocktails_clean$Company[cocktails_clean$Company == "" | cocktails_clean$Company == "nan" | cocktails_clean$Company == "n/a" | cocktails_clean$Company == "na" | cocktails_clean$Company == "null"] <- NA
```


6. Adattranszformáció

```{r}
cocktails_clean <- cocktails_clean %>% mutate(AgeCategory=cut(AgeOfBartender, breaks=c(18, 30, 40, 50, Inf), labels=c("18-30","30-40","40-50","50+")))
```

```{r}
create_bar(cocktails_clean$AgeCategory)
```

